臺灣南投地方法院民事判決
110年度訴字第11號
原      告  陳廣賀  
兼  訴  訟
代  理  人  陳光界  


被      告  劉奕顯  
訴訟代理人  劉邦遠律師
上列當事人間合夥財產清算事件，本院於民國110年8月19日言詞
辯論終結，判決如下： 
    主  文
被告應協同原告清算合夥財產。 
訴訟費用由被告負擔。 
    事實及理由
壹、程序方面：
    按原告於判決確定前，得撤回其訴之全部或一部；但被告已
    為本案之言詞辯論者，應得其同意，民事訴訟法第262條第1
    項定有明文。經查：原告於本件起訴時原列被告、劉軒慈即
    迎椉企業社為被告，嗣於民國110年8月19日言詞辯論期日當
    庭撤回對劉軒慈即迎椉企業社之訴訟，經劉軒慈即迎椉企業
    社當庭同意（見本院卷第230頁），原告撤回對劉軒慈即迎
    椉企業社之訴訟，與上揭規定相符，訴訟繫屬消滅，此部分
    本院即無庸審理，合先敘明。
貳、實體方面：
一、原告主張略以： 
　㈠原告於107年1月間與被告隱名合夥投資訴外人迎椉企業社（
    負責人於108年7月1日變更為被告之女劉軒慈，下稱迎椉企
    業社），原告陳光界出資新臺幣（下同）200,000元入股10
    股，原告陳廣賀出資160,000元入股8股，訴外人尤上毓入股
    20股、周彩鳳入股8股，並訂立股東遵守事項，依照股東遵
    守事項第6項，迎椉企業社應於每年1月5日召開股東會議與
    分紅。嗣迎椉企業社於108年1月5日及109年1月5日未召開股
    東會議，原告無從知悉迎椉企業社之財務狀況及獲利如何運
    用。被告向原告陳稱迎椉企業社虧損而無盈餘，然實際上，
    迎椉企業社上游廠商訂單源源不絕，迎椉企業社從事代工並
    無庫存，迎椉企業社顯然有獲利卻遭被告私用，原告因此不
    欲再投資，並於109 年5 月26日寄發臺中法院郵局存證號碼
    1361號存證信函聲明退夥，被告於109 年5 月27日收受該存
    證信函，故於109 年7 月28日生退夥效力。
　㈡本件隱名合夥契約構成員原有原告、被告、周彩鳳及尤上毓
    ，而尤上毓於108年1月17日退夥、周彩鳳於109年4月26日退
    夥。原告聲明退夥後，合夥之構成員僅剩被告，則該隱名合
    夥與合夥必以2人以上互約出資以經營共同事業之要件不符
    ，致合夥無從存續而歸於消滅，原告退夥後，兩造尚未進行
    清算程序，依退夥後之法律關係，提起本件訴訟。並聲明：
    如主文第1項所示。
二、被告抗辯略以：
　㈠迎椉企業社之組織類型為獨資，並非合夥，兩造間應為隱名
    合夥契約關係。而隱名合夥人係為出名營業人而出資，出資
    後其權利即屬於出名營業人，隱名合夥並無所謂合夥財產，
    隱名合夥不過為隱名合夥人與出名營業人之契約關係。
　㈡迎椉企業社並無盈餘可供分配，迎椉企業社資產僅剩生產機
    台可供結算及以該結算結果分配。並聲明：原告之訴駁回。
三、兩造不爭執事項：
　㈠依經濟部商業司商業登記基本資料記載迎椉企業社於96年12
    月12日核准設立，組織類型為獨資，負責人為劉軒慈，實際
    經營人為被告。
　㈡原告與被告及尤上毓、周彩鳳於107 年1月間參與迎椉企業社
    股東會議，其中迎椉股東會議第2 項約定：「本廠目前硬體
    資總產額為1,000,000 元新臺幣價值，釋出49股讓股東認購
    ，一股為20,000元。股東認購後，總資產額為2,000,000 元
    」；「股東持股名冊」記載：「劉奕顯持股51股、陳光界持
    股10股、陳廣賀持股8 股」等內容，迎椉企業社於107 年1 
    月時之資產，如本院卷第25頁「生產機台明細造冊表」所載
    。
  ㈢尤上毓於107 年11月17日退夥、周彩鳳於109 年4 月26日退
    夥。
  ㈣原告於109 年5 月26日寄發臺中法院郵局存證號碼1361號存
    證信函與被告，聲明退夥。被告於109 年5月27日收受該存
    證信函。
四、兩造爭執事項：
  ㈠兩造是否成立未定期限之隱名合夥契約？
  ㈡原告請求被告偕同清算合夥財產，是否有據？
五、本院之判斷：
  ㈠兩造不爭執事項㈠至㈣之事實，為兩造所不爭執（見本院卷第2
    31頁至第232頁），復有經濟部商業司商工登記公示資料查
    詢資料、迎椉股東會議、股東遵守事項、股東持股名冊、生
    產機台明細造冊表、臺中法院郵局存證號碼1361號存證信函
    在卷可稽（見本院卷第19頁至第25頁、第27頁至第28頁），
    首堪認定為真實。
　㈡按稱隱名合夥者，謂當事人約定，一方對於他方所經營之事
    業出資，而分受其營業所生之利益，及分擔其所生損失之契
    約，民法第700條定有明文。即隱名合夥係隱名合夥人與出
    名營業人間所訂立，並約定分受營業利益及損失之契約。故
    合夥所經營之事業，係合夥人全體共同之事業，隱名合夥所
    經營之事業，則係出名營業人之事業，非與隱名合夥人共同
    之事業。經查：原告與被告及尤上毓、周彩鳳於107 年1月
    間參與迎椉企業社股東會議，其中會議紀錄向股東說明迎椉
    企業社營運狀況與未來目標，第2點表示邀請股東加入，注
    入資金以擴大營運，釋出49股供出資入股，1股20,000元，
    被告持股51股、原告陳光界持股10股、原告陳廣賀持股8 股
    、尤上毓持股20股、周彩鳳持股8股，又股東遵守事項第6點
    記載迎椉企業社目前於苦難成長期，先訂於每年元月5日分
    紅，有迎椉股東會議、股東遵守事項、持股名冊在卷可參（
    見本院卷第21頁至第24頁），迎椉企業社之組織型態屬獨資
    ，實際經營人為被告，已如前述，足認原告、尤上毓、周彩
    鳳係出資參與由被告所獨資成立、經營之迎椉企業社，並依
    迎椉企業社獲利狀況分受其營業所生利益，並非參與迎椉企
    業社之實際經營，其性質屬未定存續期間之隱名合夥契約。
　㈢按合夥未定有存續期間，或經訂明以合夥人中一人之終身，
    為其存續期間者，各合夥人得聲明退夥，但應於2個月前通
    知他合夥人；隱名合夥，除本節有規定者外，準用關於合夥
    之規定，民法第686條第1項及第701條定有明文。又退夥不
    必有何等要式行為，經通知他合夥人，即為有效。經查：尤
    上毓於107 年11月17日退夥、周彩鳳於109 年4 月26日退夥
    ，已如前述，則該隱名合夥契約之合夥人尚有兩造，原告
　　主張其於109 年5 月26日寄發臺中法院郵局存證號碼1361號
    存證信函與被告，聲明退夥，被告於109 年5月27日收受該
    存證信函，於109年7月28日生退夥效力乙節，為被告所不爭
    執（見本院卷第230頁），堪認兩造間隱名合夥契約已於109
    年7月28日終止。
　㈣按民法第686條規定，合夥未定有存續期間者，各合夥人得聲
    明退夥，又第692條第2款規定，合夥得因合夥人全體同意而
    解散，前者僅在終止個人與合夥之關係，不影響合夥之存續
    ，及依第689條第1項之規定，退夥人與他合夥人間應為結算
    ，與後者合夥解散後應為清算而有不同，又第689條第1項規
    定結算應以退夥時合夥財產之狀況為準，惟在聲明退夥後，
    合夥構成員只剩1人，此與合夥經合夥人全體同意而解散之
    情形類同，均足以消滅合夥關係，其所為結算，實質上與清
    算並無不同，即應進行合夥財產之清算。經查：原告出資參
    與由被告所獨資成立、經營之迎椉企業社，且迎椉企業社於
    107年1月時之資產即如「生產機台明細造冊表」所載，包含
    自動平車、普通平車、考克四線、三本車、重型高頭、包邊
    高頭、輕型高頭、打結機等（見本院卷第25頁），足見原告
    與被告間之隱名合夥具合夥財產，被告抗辯隱名合夥無合夥
    財產等等，並不足採。上開隱名合夥契約由兩造、尤上毓、
    周彩鳳所組成，經尤上毓、周彩鳳分別退夥，原告亦於109
    年5月27日聲明退夥並於109年7月28日生效後，將使合夥之
    構成員僅剩被告1人，此與合夥必以2人以上互約出資以經營
    共同事業之要件不符，致合夥無從存續而歸於消滅，核其情
    形與合夥解散類同，應類推適用關於合夥解散之規定。而該
    隱名合夥關係既因原告聲明退夥業於109年7月28日終止，應
    進行清算程序，則原告自得請求被告協同其清算合夥財產。
    又該隱名合夥消滅後迄未進行清算程序，亦為兩造所不爭執
    （見本院卷第231頁）。故原告請求被告協同原告清算合夥
    財產，即屬有據。
六、綜上所述，兩造就投資迎椉企業社成立隱名合夥契約，原告
    於109年7月28日聲明退夥生效，依退夥後之法律關係，請求
    被告協同原告清算合夥財產，為有理由，應予准許。
七、本件事證已臻明確，兩造其餘攻擊防禦方法及所提證據，經
    核與判決之結果不生影響，爰不逐一論述，併此敘明。
八、訴訟費用負擔之依據：民事訴訟法第78條。
中　　華　　民　　國　　110 　年　　9 　　月　　2 　　日
                  民事第二庭  法　官　楊亞臻
以上正本係照原本作成
如對本判決上訴，須於判決送達後20日內向本院提出上訴狀。如
委任律師提起上訴者，應一併繳納上訴審裁判費。
中　　華　　民　　國　　110 　年　　9 　　月　　6 　　日
                              書記官　陳雅雯